【裁判字號】    97,訴,585
【裁判日期】    971231
【裁判案由】    違反槍砲彈藥刀械管制條例
【裁判全文】
臺灣桃園地方法院刑事判決               97年度訴字第585號
公  訴  人  臺灣桃園地方法院檢察署檢察官
被      告  甲○○
選任辯護人  陳俊隆律師
上列被告因違反槍砲彈藥刀械管制條例案件，經檢察官提起公訴
( 96年度偵字第18306 號 )，本院判決如下：
    主  文
甲○○非法持有可發射子彈具殺傷力之槍枝罪，累犯，處有期徒
刑參年陸月，併科罰金新臺幣拾萬元，罰金如易服勞役，以新臺
幣壹仟元折算壹日。扣案具殺傷力之改造手槍壹把（含彈匣壹個
，槍枝管制編號0000000000號）、具殺傷力之子彈貳
顆，均沒收。
    事實
一、甲○○前因違反毒品危害防制條例案件，經本院以91年度壢
    簡字第1357號判決判處有期徒刑6 月確定，甫於民國92 年
    12月1 日因易科罰金執行完畢。詎不知悔改，明知未經中央
    主管機關許可，不得持有可發射子彈具有殺傷力之槍枝及子
    彈，竟於民國96年7 月22日下午3 時1 分為警查獲前回溯不
    詳之時日，在臺灣地區某處，自某真實姓名年籍不詳男子處
    ，收受可發射子彈具有殺傷力之仿BERETTE 廠92FS型半自動
    手槍製造、換裝土造金屬槍管之改造手槍乙枝（含彈匣，槍
    枝管制編號0000000000號）、口徑9 mm制式子彈1 顆（鑑定
    時試射擊發1 顆，僅餘零顆）及金屬彈殼組合直徑8.9+0.5
    mm金屬彈頭而成非制式子彈3 顆（鑑定時試射擊發1 顆，僅
    餘2 顆）而持有之。嗣於96年7 月22日下午3 時1 分，在桃
    園縣桃園市○○路654 號前，甲○○因持有該改造手槍、彈
    匣及子彈，見巡邏員警而心虛而逃跑，經員警發覺有異而上
    前追捕查獲，並扣得上開手槍（含彈匣）、子彈。
二、案經桃園縣政府警察局移送臺灣桃園地方法院檢察署檢察官
    偵查起訴。
    理  由
壹、程序部分：
一、證人即因頂替被告甲○○被查獲之被告乙○○於96年11月19
    日於本院訊問時之陳述：
    按刑事訴訟法第一百五十九條之一第一項規定：「被告以外
    之人於審判外向法官所為之陳述，得為證據。」故被告以外
    之人（含共同被告、共犯、被害人、證人等）於法官面前所
    為之陳述（含書面及言詞），因其陳述係在法官面前為之，
    故不問係其他刑事案件之準備程序、審判期日或民事事件或
    其他訴訟程序之陳述，均係在任意陳述之信用性已受確定保
    障之情況下所為，因此該等審判外向法官所為之陳述，應得
    作為證據。又法院踐行詰問程序後，綜合該被告以外之人之
    全部供述證據，斟酌卷內其他調查之證據資料，本於經驗法
    則及論理法則，作合理之比較而為取捨、判斷，乃屬事實審
    法院就實質證據價值自由判斷之職權行使。查本件證人乙○○於本院（聲押庭）之陳述，既係在法官面前為之，且於審
    判期日就本案被告甲○○案件之調查時，均適用有關人證之
    規定，命其具結陳述，予以被告及其辯護人詰問之機會，此
    有審判筆錄及證人結文在卷可稽。是該陳述自有證據能力。
     ( 最高法院刑事判決九十六年度台上字第六０三八號意旨
    參照。)
二、證人乙○○於偵查中之陳述：
    此項未經被告詰問之被告以外之人於偵查中向檢察官所為之
    陳述，依刑事訴訟法第一百五十九條之一第二項之規定，原
    則上屬於法律規定為有證據能力之傳聞證據，於例外顯有不
    可信之情況，始否定其得為證據。是得為證據之被告以外之
    人於偵查中所為之陳述，倘被告於審判中未捨棄其詰問權，
    因其先前之陳述未經被告詰問，應認屬於未經合法調查之證
    據，並非無證據能力，而應禁止證據之使用。此項詰問權之
    欠缺，非不得於審判中由被告行使以補正，而完足為經合法
    調查之證據。卷查，證人乙○○於偵查中之證述，均經具結
    陳述，依上說明，本屬有證據能力之證據，該等偵查中之證
    言，雖未經被告於偵查程序中為詰問，但本院審理中已由被
    告踐行其詰問之程序，自屬業經合法調查之證據。是依法自
    有證據能力。 (最高法院刑事判決九十六年度台上字第三九
    二三號意旨參照。)
三、槍彈鑑定書函：
    按法院或檢察官得囑託醫院、學校或其他相當之機關、團體
    為鑑定，或審查他人之鑑定，並準用第203 條至第206 條之
    1 之規定（不包括第202 條囑託個人鑑定時應命鑑定人於鑑
    定前具結之規定），而鑑定之經過及其結果，應命鑑定人以
    言詞或書面報告，刑事訴訟法第208 條第1 項前段及第206
    條第1 項分別定有明文。查本件扣案之具殺傷力改造手槍1
    支（含彈匣）及具殺傷力之子彈4 顆，由檢察官指揮承辦員
    警送往內政部警政署刑事警察局鑑定，而該局係我國最高刑
    事警察機關，指揮各警局刑事警察偵辦刑事案件，及受囑託
    鑑定各刑事案件之證物，以協助偵辦刑案，所為之鑑定，自
    具有相當之專業及可信度，且該局鑑定人員係依法令從事公
    務之人員，亦將鑑定經過及其結果詳細載明於各該鑑定書函
    上，並無任何顯不可信之情況，況本件被告及其辯護人對此
    並不爭執證據能力，參照刑事訴訟法第159 條第1 項「除法
    律別有規定」之例外（修法意旨明確指出包含同法第206 條
    ）暨同法第159 條之4 第1 款、第159 條之5 等規定，本案
    所引用該局出具之槍彈鑑定書函均有證據能力。
四、扣案槍彈等物：
    扣案之具殺傷力改造手槍1 支（含彈匣）及具殺傷力之子彈
    4 顆，均與本案事實具有自然的關聯性，並無證據證明係公
    務員違背法定程序或經偽造、變造所取得，被告及其辯護人
    對此等物證均不爭執其證據能力，是認上開扣案物，均得作
    為本案證據。
五、其他證據方法：
    除上開證據方法外，本件認定事實所引用之其他卷內所有卷
    證資料（包含人證、書證、物證等），並無證據證明係公務
    員違背法定程序所取得，且被告及其辯護人於審判期日對本
    院提示之卷證並不爭執證據能力，且卷內之文書證據，亦無
    刑事訴訟法第159 條之4 之顯有不可信之情況或其他不得作
    為證據之情形，本院審酌引為證據亦為適當，是依刑事訴訟
    法第159 條之4 、之5 等規定，下述認定事實所引用之證據
    方法均有證據能力，均合先敘明。
貳、實體部分：
一、訊據被告甲○○矢口否認有上揭犯罪事實，並辯稱查獲之槍
    枝、子彈等是丁○○所有，而丁○○亦證稱係其所有，並交
    付給乙○○保管云云。經查：
（1）本件證人丁○○於本院審理中證稱：因為槍無法擊發所以
     交給乙○○丟棄，不知何原因乙○○未丟棄，所以輾轉至
     被告那邊查獲云云。 (見本院卷宗第106 頁)惟 依證人丁○○所述之槍彈是無殺傷力，且並無法確認其交付之槍枝
     是否為本案之槍彈，是其證述是否屬實，已值存疑，難為
     被告有利之認定。又證人丙○○於本院審理中證稱：曾見
     乙○○於龍潭PUB 喝酒時拿槍出來把玩，且曾拿到店內寄
     放云云。 (見本院卷宗第63頁)惟 此為乙○○所否認，且
     乙○○亦證稱係丁○○教唆其頂替等語，已足認證人丙○○所言不實；又丁○○、丙○○因本案被告甲○○被查獲
     上開槍枝等之後，其2 人為脫免被告甲○○被訴持有該槍
     枝等，其2 人竟自首槍彈等係丁○○購自網路，交付乙○○、丙○○等保管云云，嗣經檢察官查明，其2 人顯係為
     頂替被告甲○○所為不實之證述，故經檢察官處分不起訴
     確定，有台灣桃園地方法院檢察署檢察官97年度偵字第
     4134號不起訴處分書一紙在卷可查。故證人丁○○、丙○○所述，自不足為被告甲○○有利之證據。
（2）被告甲○○辯稱上開槍枝、子彈欲歸還所有人一事，經審
     理後，本院認其辯稱主要建立於證人丁○○及丙○○之證
     述，惟依上開說明，此二人之證述是否屬實，已值存疑，
     被告之所辯，已不足採信，尚且本件被告所犯上開無故持
     有槍枝等罪責，與該槍枝之所有權歸屬亦屬無涉。是被告
     甲○○上開辯解，尚難憑採。
（3）證人即被告乙○○於96年11月19日於本院訊問時陳稱：
     案發前一日曾跟甲○○及丙○○一起去龍潭喝酒，當日大
     家都喝醉，甲○○開車送我及丙○○回桃園我們停機車的
     地方，我和丙○○再騎回寒舍卡拉OK店，直到隔天，丙○○突然接到一通電話，便外出且未對我說去何處，其外出
     後半小時左右我便接到甲○○之妻的電話告訴甲○○被捕
     ，要我去警察局，我到了之後，甲○○之妻於警察局外面
     的路邊告訴我甲○○帶本案的槍彈要拿給丙○○但是被捕
     ，接著說請我幫忙，其稱會按月給安家費，於是我就說好
     ，但其未明確說是多少錢等語。（見96年度偵字第18306
     號卷第83頁。)又 證人乙○○於96年11月28日檢察官偵查
     中證稱：因為我個人經濟上的困難，甲○○之妻打電話叫
     我到縣警局，且於警局外面告訴我甲○○因持有槍枝被查
     獲，甲○○請我幫忙，其願照顧我家裡的生活等語。（見
     96 年 度偵字第18306 號卷第90頁。)復 於97年12月17日
     於本院審理中證人乙○○亦證述：當時被告甲○○在製作
     筆錄，被告的老婆在外面，丁○○也在，他們要我幫被告
     頂這個罪，他們有問我可不可以頂等語。 (見本院卷第137
     至138 頁。)職 是，綜合上開之證述，可見被告甲○○為
     脫免被訴持有該槍枝，有意唆使乙○○頂替本罪。又查證
     人乙○○於97年2 月12日偵查中證稱：當天我們有去兩個
     地方喝酒，其中一個是永安路，另外一個在龍潭那邊，在
     龍潭那裡甲○○有把槍拿出來等語。（見96年度偵字第
     18306 號卷第130 頁。)是 甲○○確實持有本案之槍彈，
     其事後加以否認，顯不足採取。
（4）此外，被告甲○○於警詢及偵查時供述：96年7 月22日13
     時許，乙○○曾來電問是否有東西遺留於我這裡，要我找
     一找，我便於車上找到本案槍彈等語。 (見96年度偵字第
     18306 號卷第15頁及36頁)， 惟經查乙○○所使用手機門
     號為0000000000號，於96年7 月21日至23日之通聯紀錄，
     未見該通之通聯紀錄，亦顯現被告甲○○一開始於警詢及
     偵查時所為之供述不實在，其意圖要乙○○頂替，彰彰甚
     明，是其辯解，應屬事後卸責之詞，委無可採。
（5）被告所持有之具殺傷力之改造手槍1 支及具殺傷力之子彈
     ，該而扣案之上開槍枝1 支（槍枝管制編號：00000000 00
     號)， 經送內政部警政署刑事警察局鑑驗結果認係改造手
     槍，由仿BERETTA 廠92FS型半自動手槍製造之槍枝、換裝
     土造金屬槍管而成，擊發功能正常，可供擊發適用子彈使
     用，認具殺傷力；至扣案之子彈，經試射，可擊發，認具
     殺傷力，此有該局於96年8 月24日出具之刑鑑字第0960117
     435 號槍彈鑑定書1 份附卷可稽（見96年度偵字第1830 6
     號卷第51頁)由 此足見扣案槍枝及子彈具有殺傷力，應堪
     認定。
二、綜上所述，本件事證明確，被告上揭犯行洵堪認定，所辯均
    係卸責之詞，不足採信，應依法論科。
肆、論罪科刑之理由
一、核被告甲○○所為，係犯槍砲彈藥刀械管制條例第8 條第4
    項之未經許可持有可發射子彈具有殺傷力之改造手槍罪及第
    12條第4 項之未經許可持有子彈罪。按未經許可持有槍、彈
    ，係侵害社會法益之罪，同時持有種類相同之槍、彈，縱令
    客體有數個（如數枝同種類槍枝、數發同種類子彈），仍為
    單純一罪，不生想像競合問題（最高法院97年度台上字第23
    1 號判決意旨參照）。是被告未經許可持有子彈4 顆，仍僅
    成立單純一罪。其同時未經許可持有改造槍枝及子彈，係以
    一持有行為同時觸犯上開二罪名，為想像競合犯，應依刑法
    第55條之規定，從一重之槍砲彈藥刀械管制條例第8 條第4
    項之未經許可持有可發射子彈具有殺傷力之改造手槍罪處斷
    。查被告甲○○前因違反毒品危害防制條例案件，經本院以
    91 年 度壢簡字第1357號判決判處有期徒刑6 月確定，甫於
    民國92年12月1 日因易科罰金執行完畢。有臺灣高等法院被
    告前案紀錄表1 份在卷可稽，其於有期徒刑執行完畢後5 年
    以內，故意再犯本件有期徒刑以上之罪，為累犯，應依刑法
    第47 條 第1 項之規定加重其刑。爰審酌近年來我國非法槍
    枝、子彈氾濫，嚴重危害國人生命、身體及財產之安全，被
    告無視禁令，持有系爭槍枝之行為，對社會之治安仍存有潛
    在之危險，被告甲○○於審理時否認犯行，無坦承悔過之具
    體表現，均本應嚴罰重懲，惟念及被告並未持以犯其他罪，
    併參以其生活狀況、品行、智識程度、犯罪之動機、目的、
    手段、所生危害等一切情狀，爰量處主文所示之刑，及就併
    科罰金部分諭知易服勞役之折算標準，以資懲儆。
二、扣案之仿BERERTTA廠92FS型半自動手槍製造之改造手槍1 把
    （含彈匣1 個，槍枝管制編號0000000000號）及經採樣試射
    所餘之金屬彈殼組合直徑8.9+0.5 mm金屬彈頭而成非制式子
    彈2 顆，係屬違禁物，應依刑法第38條第1 項第1 款之規定
    宣告沒收。至扣案經採樣試射之口徑9 釐米制式子彈1 顆及
    金屬彈殼組合直徑8.9+0.5 mm金屬彈頭而成非制式子彈1 顆
    均已經鑑定試射完罄，射擊後其彈藥部分因擊發而燃燒殆盡
    ，已不具子彈之功能，均已無殺傷力，就該部分自毋庸宣告
    沒收，併此敘明。
據上論斷，依刑事訴訟法第299 條第1 項前段、槍砲彈藥刀械管
制條例第8 條第4 項、第12條第4 項、刑法第11條前段、第55
條、刑法第47條第1 項、第42條第3 項前段、第38條第1 項第1
款，判決如主文。
本案經檢察官黃怡菁到庭執行職務。
中    華    民    國    97    年    12    月    31    日
                  刑事第十庭  審判長法  官  江德民
                                    法  官  華奕超
                                    法  官  陳添喜
以上正本證明與原本無異。
如不服本判決應於收受判決後10日內向本院提出上訴書狀，並應
敘述具體理由。其未敘述上訴理由者，應於上訴期間屆滿後20日
內向本院補提理由書 (均須按他造當事人之人數附繕本)「 切勿
逕送上級法院」。
                                    書記官  劉玉梅
中    華    民    國    97    年    12    月    31    日
附論罪科刑依據之法條：
槍砲彈藥刀械管制條例第8 條第4 項
未經許可，持有、寄藏或意圖販賣而陳列第一項所列槍枝（鋼筆
槍、瓦斯槍、麻醉槍、獵槍、空氣槍或第四條第一項第一款所定
其他可發射金屬或子彈具有殺傷力之各式槍砲）者，處三年以上
十年以下有期徒刑，併科新臺幣七百萬元以下罰金。
槍砲彈藥刀械管制條例第12條第4 項
未經許可，持有、寄藏或意圖販賣而陳列子彈者，處五年以下有
期徒刑，併科新臺幣三百萬元以下罰金。


司法院資訊處製作；財團法人民間司法改革基金會備份。
